【裁判字號】    98,抗,1196
【裁判日期】    980831
【裁判案由】    依職權裁定確定訴訟費用額
【裁判全文】
臺灣高等法院民事裁定                  98年度抗字第1196號
抗  告  人  甲○○
                        樓
上列抗告人因與相對人中國時報文化事業股份有限公司、香港商
蘋果日報出版發展有限公司、自由時報企業股份有限公司間確定
訴訟費用額事件，對於中華民國98年6 月15日臺灣臺北地方法院
98年度審事聲字第79號所為裁定提起抗告，本院裁定如下：
    主  文
原裁定關於命抗告人應繳納之訴訟費用數額超過新臺幣拾貳萬
仟零貳拾元部分廢棄。
其餘抗告駁回。
抗告費用由抗告人負擔。
    理  由
一、按訴訟費用，由敗訴之當事人負擔。法院為終局判決時，應
    依職權為訴訟費用之裁判。經准予訴訟救助者，於終局判決
    確定或訴訟不經裁判而終結後，第一審受訴法院應依職權以
    裁定確定訴訟費用額，向應負擔訴訟費用之當事人徵收之。
    民事訴訟法第78條、第87條第1項及第114條第1 項前段分別
    定有明文。即訴訟救助僅係暫緩繳納或支付費用，並非免除
    其繳納或支付費用之義務，於該事件終結確定後，仍須向應
    負擔訴訟費用之當事人徵收。又按原告撤回其訴者，訴訟費
    用由原告負擔。
二、本件抗告人前對相對人及聯合報股份有限公司（下稱聯合報
    ）提起侵權行為損害賠償之訴，訴請相對人及聯合報賠償抗
    告人1,000 萬元本息，並分別登報道歉，曾聲請訴訟救助，
    經原法院以96年度救字第83號裁定准予訴訟救助，暫免繳納
    裁判費，嗣系爭訴訟經原法院以96年度重訴字第614 號判決
    抗告人敗訴，訴訟費用由抗告人負擔。抗告人不服提起上訴
    （嗣抗告人於民國97年1 月10日撤回對聯合報部分之上訴）
    ，經本院以96年度重上字第587號判決原判決部分廢棄，改
    判相對人中國時報文化事業股份有限公司（下稱中國時報）
    、香港商蘋果日報出版發展有限公司（下稱蘋果日報）、自
    由時報企業股份有限公司（下稱自由時報）各應給付抗告人
    新台幣（下同）20萬元、30萬元、10萬元及其法定遲延利息
    ，並判令第一、二審訴訟費用94% 由抗告人負擔，抗告人不
    服，提起第三審上訴，因上訴逾期，經本院以上訴不合法裁
    定駁回其第三審上訴，且命抗告人負擔第三審訴訟費用，抗
    告人不服提起抗告，經最高法院以98年度台抗字第61號裁定
    駁回抗告人之抗告而確定。原法院乃依職權裁定抗告人應繳
    納之訴訟費用為38萬8,640元，及自該裁定送達之翌日起至
    清償日止，加給按週年利率5%計算之利息（下稱司法事務官
    裁定）。抗告人聲明異議，原裁定將司法事務官裁定關於命
    兩造應向原法院繳納之訴訟費用數額部分廢棄，改命抗告人
    應繳納之訴訟費用為32萬4,020元。抗告意旨略以：抗告人
    因不服本院96年度重上字第587號判決，提起第三審上訴，
    因上訴逾期遭本院以上訴不合法，裁定駁回其第三審上訴，
    第三審法院既未實際受理抗告人之上訴，原裁定對該第三審
    上訴所須負擔之訴訟費用核定高達5萬9,550元，並不合理，
    原裁定顯有違誤，爰提起抗告，請求廢棄原裁定等語。
三、經查：
  (一)本院調閱系爭訴訟歷審卷宗核定：抗告人起訴主張相對人及
    聯合報應負不真正連帶債務，請求其等賠償抗告人1,000 萬
    元本息部分，應徵第一審裁判費10萬元；另請求相對人及聯
    合報4 人分別刊登道歉啟事部分，依民事訴訟法第77條之14
    第1項規定，應分別徵裁判費3,000元，合計第一審應徵收之
    訴訟費用為11萬2,000 元。抗告人於第一審敗訴後，就其敗
    訴部分全部不服提起上訴，應徵收第二審裁判費15萬元及1
    萬8,000 元（其中抗告人撤回對聯合報上訴部分，該部分訴
    訟費用4,500 元仍由抗告人負擔）。因之，第二審訴訟費用
    數額扣除應由抗告人負擔之4,500元部分，為16萬3,500元。
    抗告人復就第二審判決駁回其300 萬元請求及對相對人分別
    請求刊登道歉敗訴部分，提起第三審上訴，應徵第三審裁判
    費4萬6,050元及1萬3,500元，共計5萬9,550元。抗告人又對
    於第二審駁回其上訴之裁定提起抗告，該部分應徵抗告費1,
    000 元。再者，系爭訴訟各審訴訟費用依法院裁判結果：關
    於第一、二審訴訟費用部分：抗告人應負擔94 %，是其因獲
    准訴訟救助而暫免繳納之第一、二審訴訟費用為26萬3,470
    元【計算式為：（112,000 +163,5 00）94%=258,970；
    258,970＋4,500＝263,470】。第三審上訴之訴訟費用5萬9,
    550元、抗告費用1,000元，均應由抗告人負擔。總計，抗告
    人應負擔之訴訟費用額為32萬4,020元。惟其中向第三審抗
    告應繳納之抗告費1,000元，抗告人於提起抗告時業已繳納
    （見最高法院98年台抗字第61號卷第17頁），是抗告人尚須
    繳納之訴訟費用應為32萬3,020 元，業經本院調閱系爭訴訟
    歷審卷宗核定如上。
  (三)又按提起民事第三審上訴，應依民事訴訟法第77條之16第1
    項、第77條之13規定繳納裁判費，此乃法定必備之程式，縱
    使抗告人之第三審上訴因上訴逾期，經本院以上訴不合法裁
    定駁回其第三審上訴，依法亦應繳納第三審之裁判費。況確
    定訴訟費用額之裁定程序，僅在審究當事人所開列之費用項
    目，是否為訴訟費用之範圍；已否提出證據證明，然後確定
    應負擔訴訟費用者，應賠償他造之數額若干。至訴訟費用如
    何負擔，或其負擔之比例如何，均應依命負擔訴訟費用之確
    定裁判主文定之，不得於本件確定訴訟費用額程序中再次審
    究。抗告意旨指稱：原裁定對第三審上訴所須負擔之訴訟費
    用核定為5萬9,550元，並不合理等語，要無足採。惟依前述
    抗告人尚須繳納之訴訟費用應為32萬3,020 元。原裁定命抗
    告人繳納訴訟費用32萬4,020 元，逾上開金額部分即有未合
    ，抗告意旨雖未指摘及此，惟原裁定關於命抗告人應繳納之
    訴訟費用數額逾上開金額部分既有未當，爰由本院就該部分
    予以廢棄，至原裁定其餘部分，經核無不合，抗告人指摘原
    裁定其餘部分不當，聲明廢棄，為無理由，應予駁回。
四、據上論結，本件抗告為一部有理由，一部無理由，依民事訴
    訟法第492條、第495條之1第1項、第449條第1項、第95條、
    第79條，裁定如主文。
中    華    民    國    98    年    8     月    31    日
                    民事第四庭
                        審判長法  官  張劍男
                              法  官  彭昭芬
                              法  官  陳靜芬
正本係照原本作成。
本裁定除以適用法規顯有錯誤為理由外，不得再抗告。如提起再
抗告，應於收受後10日內委任律師為代理人向本院提出再抗告狀
。並繳納再抗告費新台幣１千元。
中    華    民    國    98    年    9     月    3     日
                              書記官  應瑞霞


司法院資訊處製作；財團法人民間司法改革基金會備份。
